【裁判字號】    92,訴,180
【裁判日期】    920826
【裁判案由】    損害賠償
【裁判全文】
臺灣臺北地方法院民事判決                          九十二年度訴字第一八０號
    原      告  活雅實業有限公司
    法定代理人  乙○○
    訴訟代理人  徐滄明律師
    被      告  甲○○
右當事人間損害賠償事件，本院判決如左：
    主  文
原告之訴及假執行之聲請均駁回。
訴訟費用由原告負擔。
    事  實
甲、原告方面：
壹、聲明：
一、被告應給付原告新台幣二百一十三萬六千六百零九元，及自起訴狀繕本送達翌日
    起至清償日止按年息百分之五計算之利息。
二、原告願供擔保，請准宣告假執行
貳、陳述：
一、原告起訴原主張訴訟標的金額原為新台幣（下同）二百一十四萬零一百九十九元
    ，惟因計算有誤，差額四千一百四十元，減縮為二百一十三萬六千六百零九元。
二、按對於設有事務所或營業所之人，因關於其事務所或營業所之業務涉訟者，得由
    該事務所或營業所所在地之法院管轄。又因契約涉訟者，如經當事人定有債務履
    行地，得由該履行地之法院管轄；侵權行為涉訟者，得由行為地之法院管轄；民
    事訴訟法第六條、第十二條、第十五條第一項分別定有明文；系爭契約當事人被
    告甲○○即王佑中成立「北西北餐飲加盟連鎖企劃團隊」，設有事務所或營業所
    在台北市○○○路○段一四七號四樓之一，即以該址作為承接原告加盟體系業務
    之所在，此稽諸系爭契約之「乙方」名稱代表人、電話、地址等記載甚明；又系
    爭契約「加盟事業合作協議書」第二頁第壹條約定被告負責業務行銷及加盟招募
    之業務，包含「台北市」等數個活動地在內，台北市該地即為債務履行地。況兩
    造約定之債務履行地，非但包括台北市，抑且本件訴訟所稱被告之違約，所違反
    者，即係針對中華加盟店（坐落台北市○○路○段四八四巷六號）而來，被告依
    約對坐落該地之中華加盟店有確實履行合約忠實執行中華加盟店相關業務之義務
    ，換言之，就本案而言，依合作協議書及加盟店之所在地，兩造所定之債務履行
    地即係該店所在地。本件被告以散發黑函方式，誣詆原告信譽等行為，此徵諸被
    告誣指原告「意圖以不實價格之施工費用、機器設備、機具耗材等名目向加盟主
    薛理明『強索逼收費用』及『明顯違背政府加盟法令規範第四點』之行徑和『其
    他鑽營行為』．．．．」，並函加盟店薛理明及向公交會檢舉等情，被告上開蓄
    意中傷原告之行為核屬民法第一百八十四條第一項規定之侵權行為，致原告對外
    誠信蕩然無存，原本辛苦經營之良佳形象毀於一旦，尚須以登報及費盡心力對外
    澄清，被告上開散發黑函之侵權行為地包括中華加盟店及公交會；本案特別審判
三、兩造於九十一年四月二日訂有合作協議書，協議意旨乃就原告所經營之活雅咖啡
    「咖啡大師」（Master cafe' Magazine）加盟業務，授權被告所主導之「北西
    北餐飲加盟連鎖企劃團隊」負責業務行銷及加盟招募等事宜。依契約內容意旨，
    被告僅限於上開加盟業務之「企劃」及「招募」事宜，至於加盟客戶簽約及收款
    等項則由原告為之，換言之，與加盟客戶間之契約合意及款項給付，其當事人係
    屬原告，被告僅是扮演幕後企劃及募前招募之角色，並非加盟契約之當事人。因
    此與加盟客戶間之任何協議，應依原告意思為準，僅原告有此同意權限，即被告
    與加盟客戶間之任何協議應經原告同意。又被告雖有向原告建言管道，但對外仍
    以原告之意思而為決定，此揆諸契約第四條規定：「．．．．若乙方（被告）有
    任何違反甲方（原告）營業理念及方式……經甲方查獲除有權向乙方索取理賠金
    ．．．．，其一切衍生之法律責任或賠償責任皆由乙方負責。」及第六條：「乙
    方需配合之基本義務：１遵守授權合作協議書之各項規定，並維護甲方之經營理
    念與企業形象。」足資證明被告權限僅為企劃與招募，不得擅自與加盟客戶達成
    任何協議，違者即屬違反系爭契約規定。惟被告違反系爭契約，業經原告通知終
    止契約在案，茲就原告損失慘重，析述如下：
（一）「中華店」加盟店第一個月進貨金額為六萬八千一百八十四元，稱「第一次貨
      款」係指原告與加盟主薛理明約定，於九十一年九月十五日以前所進之貨物之
      合計，原告自九十一年八月三十日至九十一年九月十三日共進貨六萬八千一百
      八十四元（28034+40150=68184）（含稅，下同），又自九十一年九月一日至
      九十一年九月二十六日共進貨二萬一千四百八十五元，前開貨款原告本來可以
      收取，然被告卻向薛理明表示第一次進貨費用已包含於加盟費中，故薛理明只
      願給付展示架上非營業用品之貨款一萬五千四百九十六元及貨款九千六百七十
      七元，致原告損失第一次貨款共五萬二千六百八十八元（00000-00000=52688
      ），及第二次貨款一萬一千八百零八元（00000-0000=11808）；換言之，原告
      應收款為八萬九千六百六十九元（68184+21485=89669），但薛理明因被告之
      因素僅給付二萬五千一百七十三元（15496+9677=25173），有薛理明給付與原
      告之同額支票可稽，並此事實薛理明知之甚詳，原告受有六萬四千四百九十四
      元之損失。
（二）中華店加盟店與原告簽約後，依約須配合重新裝潢，中華加盟店之總裝潢費用
      共計二百五十五萬二千九百八十五元，被告就此裝潢竟向薛理明聲稱，實際費
      用只要二百二十萬元即可，其餘部分是原告灌水而來，致薛理明只願給付二百
      二十萬元，嗣經原告與之協調，薛理明始同意給付二百四十萬元，造成原告損
      失十五萬二千九百八十五元（0000000-0000000-000000）。協議裝潢費雖提高
      至二百四十萬元，但因此薛理明認為超出其原有預算，而將洗碗機、四合一傳
      真機，日本原裝進口單槍投影機等設備退回原告，並折合二十五萬元而為扣除
      ，即薛理明實際給付之裝潢費實為二百一十五萬元（0000000-000000=0000000
      ）；按退回之上開物品因已非新品架上所列價額，爰依一般中古市場估價約為
      四成半即十一萬二千五百元，故原告此部分被扣除所致之損失應為十三萬七千
      五百元（00000-000000=137500）。又，被告評估裝潢有誤，竟強制要求將已
      做好之硬體裝潢拆除重做，現場施作木工林銘文深覺不妥建議勿為，然被告仍
      擅作決定，執意拆除重作，致超支裝潢費十六萬八千一百元。另被告因裝潢計
      畫不周，使薛理明遭停業半個月，這半個月之租金六萬二千五百元仍然要付，
      此部分損失因係被告過失所致，但薛理明卻要求原告賠償，造成原告損失六萬
      二千五百元。前開因被告處理不當，造成原告此部分損失合計五十二萬一千零
      八十五元（152985+137500+168100+62500 =521085）。
（三）、被告曾向原告預支油料費四萬九千一百四十元及郵務費一千八百九十元，共
        計五萬一千零三十元，此部分款項嗣因本約已為終止，故依法被告應為返還
        。
（四）、被告以原告公司名義對外作出不實承諾，遭原告終止後，又持續騷擾威脅加
        盟客戶「中華店」，在外散佈不實資訊予薛理明，被告又向「公交會」檢舉
        ，具有全國性之傷害程度，致原告挽救信譽艱難無比，是原告只好採取最基
        本之澄清方式，即登報，聲明被告在外行為與原告無涉，藉以澄清事實劃清
        界線，被告寄發黑函騷擾加盟主薛理明，致其向原告抱怨連連，幾至解約，
        原告為此花費相當時間心力安撫，公司營業業績更一落千丈，按原本營業額
        每兩個月約一百萬元左右（一、二月：九十六萬四千九百五十五元。三、四
        月：一百零四萬三千一百三十八元。五、六月：九十五萬五千四百二十四元
        。七、八月：一百零三萬六千七百六十五元），被告離開原告公司後散佈謠
        言，九、十月營業額即降至六十二萬三千零九十五元，至被告公開散發黑函
        後，十一、十二月營業額更明顯降至五十二萬六千二百一十元，營業狀況幾
        乎縮至一半，職是，依二個月損失五十萬元及受損時間至少半年計算，原告
        最少將損失一百五十萬元（50萬×3=150萬）。原告主張被告應賠償商譽損
        失一百五十萬元，誠屬有理。
（五）上開貨款、裝潢損失、預支費用及侵權損賠，共計二百十三萬六千六百零九元
      （ 64494+521085+51030+0000000=0000000）。
四、受任人因處理事務有過失，或因踰越權限之行為所生之損害，對於委任人應負賠
    償之責。民法第五百四十四條著有明文。揆諸契約第四條規定：「．．．．若乙
    方（被告）有任何違及甲方（原告）營業理念及方式……經甲方查獲除有權向乙
    方索取理賠金．．．．其一切衍生之法律責任或賠償責任皆由乙方負責。」及第
    六條：「乙方需配合之基本義務‥１遵守授權合作協議書之各項規定，並維護甲
    方之經營理念與企業形象。」足資證明被告權限僅為企劃與招募，不得擅自與加
    盟客戶達成任何協議，違者即屬違反系爭契約規定。被告擅自決定貨款贈送造成
    原告貨款損失、不當指示裝潢造成原告損失款項，其違反系爭契約規定灼然，應
    屬上揭條文處理委任事務有過失及踰越權限造成損害之規定，對原告應負賠償之
    責，自不待言；次按因故意或過失不法侵害他人之權利者，負損害賠償責任。故
    意以背於善良風俗之方法，加損害於他人者，亦同。民法第一百八十四條第一項
    著有明文。被告受原告委任加盟業務，應盡善良管理人注意義務詎其脫逸權限，
    竟擅自免除加盟主薛理明應付貨款及錯估裝潢事宜導致原告受損，顯係不法侵害
    原告權益，核屬侵權行為。前述為貨損部分六萬四千四百九十四元及裝潢部分五
    十二萬一千零八十五元，共計五十八萬五千五百七十九元。
五、被告散發黑函致原告受損嚴重，已如前述，其行舉除有故意，過失不法侵害原告
    權利外，亦屬故意以背於善良風俗方法加損害於原告，據上法條規定，應負損害
    賠償責任。金額如上所述為一五○萬元。
六、按無法律上之原因而受利益，致他人受損害者，應返還其利益。雖有法律上之原
    因，而其後已不存在者，亦同。民法第一百七十九條定有明文。查被告預支費用
    五一○三○元，嗣因系爭契約業已終止，依上法條規定，應返還上開金額。
七、被告應賠償原告金額總計二百一十四萬零一百九十九元（68184+352985+168000
    +51030+0000000=0000000）。
參、證據：提出合作協議書、加盟主意願書及咖大師特許加盟契約書、終止契約律師
          函、中華店咖啡大師授權加盟契約書、新竹郵局第一七五六號存證信函、
         客戶對帳單（第一次貨款）、客戶對帳單（第二次貨款）、存摺、裝潢費
         用一覽表、重作估價單、租賃契約書、支票簽回單、報紙、台北市營業人銷
         售額與稅額申報書等為證。並聲請訊問證人薛理明、林銘文。
乙、被告方面：
壹、聲明：
一、駁回原告之訴。
二、若受不利判決，願供擔保免為宣告假執行。
貳、陳述：
一、民事訴訟法第十二條規定：「因契約涉訟者，如經當事人契約定有債務履行地，
    得由該履行地之法院管轄」，按所謂債務履行地，以當事人所訂定之債務履行地
    為限，民法上之法定履行地（民法第三一四條）則非此所謂履行地；次按最高法
    院八十五年台上字第九○四號判決要旨：「．．．．其約定之收貨地點在高雄市
    ，故應由台灣高雄地方法院為第一審管轄法院」。綜上得知，「定有債務履行地
    」乃指特別標明訂定履行地而言。兩造間訂定加盟事業合作協議書第壹條前段約
    定：「甲方同意乙方得以活雅實業有限公司「咖啡大師」加盟事業部名義在中華
    民國台灣省台北縣市、桃園縣市、新竹縣市、苗栗縣市、台中縣市、彰化縣市、
    南投縣市等地，執行相關加盟業務。」是約定北西北餐飲加盟連鎖企劃行銷團隊
    可以使用「活雅實業有限公司『咖啡大師』加盟事業部」之名義執行相關加盟業
    務之區域，並非約定北西北餐飲加盟連鎖企劃行銷團隊履行兩造間加盟事業合作
    協議書之債務履行地，亦即北西北餐飲加盟連鎖企劃團隊在高雄市找到某高雄市
    人加盟客戶執行上開協議書內容亦無任何違法之情事。何況本案訴訟標地為主張
    被告有民法第五百四十四條、第一百八十四條情事，此均為依據上揭兩造間訂立
    加盟事業合作協議書而來，再參上揭學者見解與最高法院判決，即可知原告應向
    被告住所地所在地之法院起訴，實屬符合民事訴訟法之規定。另，被告與原告雙
    方於合作協議書中並未言明合意之管轄法院，雙方合作之業務執行範圍遍及台灣
    全島及離島，依訴訟程序上請求本案應移至被告
二、被告於九十一年二月間於聯合報分類廣告中得知原告徵求業務人員，隨即與其接
    洽並約定九十一年三月十二日下午面談。當時原告表明目前擁有七家分店，嗣經
    多次溝通兩造雙方之權利義務時，原告表示已有四家店（敦南店、大隆店、桂冠
    店、吉安店）因股東不合而結束，僅剩三重店、中壢店和本身敦北店，而被告信
    以為真，認為尚有三家分店開放加盟的資格並沒有問題，未來在加盟市場上仍會
    有立足之地。故於九十一年四月二日與原告簽署合作協議書，並隨即展開計劃中
    之業務。嗣後原告表示三重店及中壢店是加盟店而非直營分店云云，未料於九十
    一年六月中旬薛理明有意加盟，要求參觀三重店及中壢店後再行簽約，原告才告
    知被告中壢店因有糾紛已停業，目前訴訟進中，而三重店無督導管理的權責等。
    被告至此方知原告實際擁有主控權的只有敦北店一家無任何分店，根本不足以發
    展正規合法的加盟事業體。惟被告已與原告簽署合作協議書，秉持誠信原則，如
    努力開發業務，或能將市場打開，亦不失為良策。但於九十一年七月中旬，被告
    團隊成員蔡華娟至原告敦北店接受店長教育訓練時，發現其內部營管不良，且從
    現場實際執行營運的幹部和門市人員的表現中，驚覺如此企業將傷害到薛理明，
    且加盟總部本身體質不良的情形下，薛理明加盟原告的咖啡大師雜誌咖啡館不僅
    無法得到健全的輔導與支援，更可能血本無歸。故多次與原告當面溝通無效後，
    於九十一年八月十八日撰寫業務檢討議題及報告，以電子郵件方式寄發原告，原
    告反而於九十一年八月二十一日以電子郵件回寄諷刺。至九十一年十月二十六日
    原告以電子郵件寄發終止合作協議書草稿予被告，被告修改後於九十一年十月二
    十七日傳真回覆之後即無音訊，被告又於九十一年十一月五日以存證信函通知原
    告，原告只於九十一年十一月八日委由聯陽聯合法律事務所寄發存證信函予被告
    。被告遂於九十一年十一月十三日中午與原告電話聯絡商討如何解約，並相約隔
    日下午再電話聯絡何日碰面簽署終止合作協議書，原告亦同意支付積欠被告之三
    萬元中華店設計費，不料隔日（九十一年十一月十四日）中午被告又收到原告於
    九十一年十月十三日下午四時寄送之存證信函，被告立刻以電話聯絡原告，原告
    不但拒付九十一年十月十三日所答應支付被告的中華店設計費三萬元，還要求被
    告在中時、聯合、自由、工商等四大媒體以全版刊登道歉啟事，以及負責向薛理
    明追回未付之款項，被告未予答應。
三、被告否認曾在任何形式下同意贈送包括中華店在內之任何加盟客戶第一個月進貨
    金額，亦未曾向薛理明表示過第一次進貨費用已包含於加盟費用中。原告自始便
    有意贈送二萬八千零三十四元貨品予中華店，故在對帳單上先置（贈）字，中華
    店不付實屬當然。又三份對帳單只有收訖印戳無客戶簽名，似乎不符合我國之一
    般商業行為，該三份僅為原告為訴訟片面製作與中華店薛理明並無該對帳內容所
    載之交易；又，被告所做之一切均經由原告同意後實施，無載明之事項，被告無
    任何權限，並未有違反契約之規定；原告就前開不利於被告之主張應負舉證責任
    。
四、中華加盟店之實際裝潢費用應為二百二十萬元，預算金額為二百五十萬元，原告
    確實有灌水三十萬元於裝潢預算中但被告未曾向薛理明指控乙○○灌水，薛理明
    的股東沈柏全本身是裝潢設計師，瞭解所有裝潢市場價及設計師取得價之差額，
    故核算後得知差距有近三十萬元，薛理明因而不願全額給付。按原告所提之咖啡
    大師授權加盟契約書中，附件已詳列載明原告乙○○與中華店加盟主薛理明之間
    付款條件及日期，其整份合約簽署時被告並不在場，亦未當薛理明之保證人。原
    告與薛理明之付款爭議或薛理明是否因設備品質低劣但價格過高才退回因而折價
    等事，皆非被告同意或所能掌控的。中華店之原始設計圖為被告所手繪，是原告
    及加盟主薛理明的股東沈柏全擅做主張未經被告同意而修改，待被告發現後告知
    薛理明將會影響到後續經營管理及成本控管，始於九十一年八月二十日召開工程
    協調會議，會中乙○○承諾自已負責改回，所有費用自行吸收，在場人員計有原
    告乙○○、加盟主薛理明及其股東沈柏全、被告甲○○及北西北成員蔡華娟、魏
    豐洋等人，且現場有錄音為證。被告從未要求薛理明停業，重作估價單影本中載
    明日期為九十一年八月二十五日，無論施工前估價或是完工後請款皆不在七月，
    故原告所指七月間無法營業應為未完工，而事實係原告刻意變更原始設計以拖延
    工期後遂使增加表面金額，致使薛理明執行相關施工合約中之違約罰則即每日扣
    除工程款伍仟元，此一部份損失係原告乙○○自行造成所致，實與被告無關。
五、被告提列九十一年七月一日至九十一年十月三十一日尚未繳回原告之所有發票影
    本，發票總值已超過所請領的範圍，其中差額計六千二百零一元請原告補足返還
    被告。終止契約律師函為九十一年十一月八日發函，被告於九十一年十一月十三
    日接獲，被告在此之前未曾被原告正式通知過要解除合作協議契約，故在合約存
    續期間內被告無任何理由需返還該筆款項。
六、雙方合作協議書中第二條已言明，「甲方應按計劃書中企劃、廣告、行銷、庶務
    所需之應付款項，於應付日期以現金或即期支票支付乙方及所指定之廠商，以利
    共同建立企業形象．．．．」被告行為完全符合協議書中之條款，且原告並未與
    被告簽署終止合作協議書，合約應尚未終止；另原告尚積欠被告應付款項十四萬
    零五百二十五元，以及拒付中華加盟店商業空間設計費新台幣三萬元，共計十七
    萬零五百二十五元，並造成被告對廣告商之信用受損。
七、原告應對於其所主張之被告騷擾加盟客戶、被告在外散佈何種不實之資訊、原告
    商標之合法性提出證明，並就原告之誠信證明、原告登報之報紙稿提出說明。又
    ，既為雙方合作，被告及被告所屬之團隊從未支領過任何原告乙○○支付之薪資
    ，亦無勞健保之保障，而原告以報繳所得稅要脅被告提供超額發票，以供原告公
    司節稅，並無所謂開除。
八、被告依法於九十一年十一月十六日寄發存證信函，並告知相關之權利義務人及相
    關之主管機關。而原告提出之聲明啟示係九十一年九月二十五日，在與被告合約
    存續期間內於未告知被告的情形下片面做為，況且原告八月三十一日就知道被告
    會在十一月去函公交會及薛理明有違常理，其刊登內容為已於九十一年八月三十
    一日終止合作關係，王佑中、蔡華娟、魏豐洋、陳雅惠在外之一切行為均與本公
    司無涉等語，則同時證明原告所提關於貨款損失部份中，薛理明拒絕支付九十一
    年九月一日至九月二十六日貨款二萬一千四百八十五元一事與被告無關。原告與
    薛理明共同簽署授權加盟契約書，因原告非但不明瞭台灣加盟事業體之結構，亦
    不尊重行政院公平交易委員會對加盟業主資訊揭露之規範，於九十年十二月十三
    日（90）活雅公字第021號公告，其中已載明因大環境不佳，造成盈收縮減．．
    ．．甚至遷移公司至敦北店面及裁員四人等語，顯示原告之經營不善早已有所癥
    兆，反而是和被告密切合作期間即九十一年四月至八月營業額突飛猛進，至九月
    初被告暫不執行加盟業務後關，原告經營之咖啡大師商標申請人並非原告而是黃
    奎彰，是否有經其合法授權，請原告提出證明，原告用於中華加盟店之商標至中
    華民國九十二年三月二十五日止皆未曾向經濟部智慧局申請註冊。加盟主花三十
    萬元加盟金所購買者即是商標使用權，原告商標未經合法註冊，進行加盟業務其
    詐欺意圖灼然若揭，原告顯非為信譽卓著之公司。
參、證據：提出被告回覆原告乙○○之存證信函、原告報紙廣告、業務檢討議題及報
          告、原告電子郵件回覆、終止合作協議書草稿、被告傳真回覆稿、台北法
          院郵局第四三○號存證信函、新竹郵局第一七○七號存證信函、活雅實業
          有限公司總公司組織系統表及萬運貞名片、裝潢預算表、九十一年七月一
          日至九十一年十月三十一日預支費用發票、繳費證明單、購票證明單、客
          戶對帳表、原告公告、經濟部智慧財產局商標查詢、中華加盟店開幕宣傳
          單、活雅實業咖啡大師加盟簡介暨員工薪資結構、原告活雅實業有限公司
          網站暨工作切結書、勞保、健保一覽表等資料、經濟部商業司營利公司登
          記基本資料、中華店裝潢工程協調餐會錄音口譯本等為證。並聲請訊問證
          人蔡華娟。
    理  由
壹、程序方面：
一﹑原告不變更訴訟標的，而減縮應受判決事項之聲明，依民事訴訟法第二百五十五
    條第一項第四款，應予准許。
二﹑按被告之住所﹑不動產所在地﹑侵權行為地或其他據以定管轄法院之地，跨連或
    散在數法院管轄區域內者，各該法院俱有管轄權，民事訴訟法第二十一條定有明
    文。又按對於設有事務所或營業所之人，因關於其事務所或營業所之業務涉訟者
    ，得由該事務所或營業所所在地之法院管轄；侵權行為涉訟者，得由行為地之法
    院管轄；民事訴訟法第六條、第十五條第一項分別定有明文。依兩造所簽訂之加
    盟事業合作協議書，被告之「北西北餐飲加盟連鎖企劃團隊」，設有事務所或營
    業所於台北市○○○路○段一四七號四樓之一，顯係以該址作為承接原告加盟體
    系業務之所在；而原告主張被告有侵權行為，其行為地係在中華加盟店（坐落台
    北市○○路○段四八四巷六號）。依上開規定，本院就本件訴訟顯有管轄權。
貳、實體方面：
一﹑原告起訴主張：兩造於九十一年四月二日簽訂合作協議書，由原告委任被告就原
    告所經營之活雅咖啡「咖啡大師」加盟業務之企劃及招募事宜，但被告竟違反委
    任契約，（一）未經原告同意，擅自免除薛理明加盟之「中華店」之進貨貨款，
    致原告受有六萬四千四百九十四元之損失；（二）「中華店」因須配合重新裝潢
    ，裝潢費用共計二百五十五萬二千九百八十五元，但因被告向薛理明告知實際費
    用只需二百二十萬元，經原告與薛理明協商，薛理明始同意給付二百四十萬元，
    並退回部分設備，致原告損失十三萬七千五百元；（三）又因被告執意將中華加
    盟店已做好之裝潢拆除後重做，造成原告損失十六萬八千一百元；（四）因被告
    對裝潢計畫不周，致中華店受有停業半個月之租金損失，薛理明因而要求原告賠
    償，致原告損失六萬二千五百元。被告曾向原告預支油料費四萬九千一百四十元
    及郵務費一千八百九十元，共計五萬一千零三十元，此部分款項嗣因本約已為終
    止，依不當得利之法律關係請求被告返還。原告終止與被告之委任契約後，被告
    竟以存證信函對薛理明散佈不實消息，騷擾威脅薛理明，被告並向「公交會」檢
    舉，致原告商譽受損，依侵權行為之法律關係請求被告賠償商譽損失一百五十萬
    元。
二﹑被告則以：被告從未對薛理明表示免除進貨金額，亦未向薛理明表示原告有裝潢
    灌水情事，裝潢拆除重做，乃因與被告之手繪圖不符合，經被告向薛理明反應將
    影響將來之營運及成本控管，經工程協調會議，由原告之法定代理人乙○○同意
    後拆除重作。而裝潢工期之所以增加，乃因原告未按圖施工所致，遂使增加表面
    金額，致使薛理明執行相關施工合約中之違約罰則即每日扣除工程款伍仟元，實
    與被告無關。被告提列九十一年七月一日至九十一年十月三十一日尚未繳回原告
    之所有發票影本，發票總值已超過五萬一千零三十元，並無何不當得利。被告係
    依法於九十一年十一月十六日寄發存證信函，並告知相關之權利義務人及相關之
    主管機關，原告營運不佳係因自身管理不善所致等語置辯。
三﹑原告主張兩造間成立有加盟事業合作協議書，由原告委任被告於台北縣市等地執
    行相關加盟業務，被告因而邀得薛理明所經營之「中華店」加盟之事實，為被告
    所不爭執，並有上開協議書﹑合作計畫書等在卷為憑，堪認為真實。茲就原告請
    求之項目分述如下：
四﹑關於違反委任契約部分：
（一）進貨貨款部分：薛理明所經營之「中華店」，與被告商談加盟事宜時，裝潢器
      材即包括第一個月之貨款，因此只願意給付展示架上之非營業用品，此經證人
      薛理明證述在卷，顯第一個月之之貨款並非被告事後擅自免除，而係薛理明願
      意加盟之條件（加盟金為三十萬元），為被告招募之手段，屬委任處理事務之
      範圍，原告認係被告擅自免除，並不足採。
（二）被告告知薛理明之實際器材及裝潢費用為二百零八萬，加盟金三十萬元，約為
      二百三十八萬元，從未告知只要二百二十萬元，「中華店」之所以退回部分器
      材，純粹因為超出預算所致，此亦經薛理明證述無訛，原告認係因被告告知薛
      理明只需二百二十萬元云云，為無可信。
（三）「中華店」之部分裝潢之所以拆除重作，乃因未按被告之設計圖施工，經薛理
      明異議，於工程協調會上，原告之法定代理人乙○○亦明白同意依薛理明之意
      思拆除重作，有原告不爭執之會議記錄在卷為證，原告將因而增加之費用，認
      係被告堅持拆除重作云云，並不足採。
（四）薛理明並未因裝潢停止營業而要求原告補償九十一年七月份半個月租金，亦未
      因而為扣款之要求，此經薛理明證述屬實，原告此部分之請求，顯屬無據。
五﹑關於不當得利部分：
    原告預支予被告油料費及郵務費，其目的無非補貼被告因拓展加盟業務所需之花
    費，而被告確因而加盟得「中華店」，顯已積極從事加盟招募事宜；另依被告所
    提出於委任期間之單據，其油料﹑郵費金額已超過向原告預支之金額，有油料發
    票及購買票品證明單為憑。原告認被告有不當得利之情事，並不足採。
六﹑關於商譽損失部分：
    關於原告主張被告向「中華店」散佈不實消息部分，證人薛理明證稱：因其認為
    這是兩造之間內部之事，存證信函對其並無任何影響。顯然倘薛理明有欲與原告
    解約之情事，亦係因其他事由所致，原告認為因被告之散佈不實消息，薛理明因
    而要求與其解約云云，並不足採。至被告並將存證信函之副本送交「公平會」部
    分，姑不論被告所述之內容是否屬實，其是否係以惡意損害原告為目的，且因其
    檢舉行為，是否因而使「公平會」為調查行為，而致原告商譽受損，原告之營運
    業績下滑，其間有無因果關係，均未見原告說明並舉證，原告請求被告負侵權行
    為之損害賠償責任，委無可採。
七﹑綜上所述，原告之請求，均為無理由，不應准許，應予駁回。其訴既經駁回，假
    執行之聲請，失所附麗，應併予駁回。
八、因本案事證已臻明確，兩造其餘主張陳述及所提之證據，均毋庸再予審酌，附此
    敘明。
參﹑結論：原告之訴為無理由，依民事訴訟法第七十八條，判決如主文。
中      華      民      國    九十二    年      八      月    二十六    日
                                            民事第六庭  法  官    侯水深
右為正本係照原本作成
如對本判決上訴，須於判決送達後廿日內向本院提出上訴狀
中      華      民      國    九十二    年      八      月    二十六    日
                                                        書記官    林秀妙


司法院資訊處製作；財團法人民間司法改革基金會備份。
